【裁判字號】    96,易,5527
【裁判日期】    970221
【裁判案由】    贓物
【裁判全文】
臺灣臺中地方法院刑事判決              96年度易字第5527號
公  訴  人  臺灣臺中地方法院檢察署檢察官
被      告  丙○○
            辛○○
上列被告因贓物案件，經檢察官提起公訴（96年度偵字第9682號
），本院判決如下：
    主    文
丙○○故買贓物，處拘役伍拾日，如易科罰金，以新臺幣壹仟元
折算壹日；減為拘役貳拾伍日，如易科罰金，以新臺幣壹仟元折
算壹日。又故買贓物，處拘役伍拾日，如易科罰金，以新臺幣壹
仟元折算壹日；減為拘役貳拾伍日，如易科罰金，以新臺幣壹仟
元折算壹日。又故買贓物，處拘役伍拾日，如易科罰金，以新臺
幣壹仟元折算壹日；減為拘役貳拾伍日，如易科罰金，以新臺幣
壹仟元折算壹日。應執行拘役柒拾日，如易科罰金，以新臺幣壹
仟元折算壹日。
辛○○無罪。
    犯罪事實
一、丙○○係以在跳蚤市場設攤收購、修理、販售二手腳踏車為
    業之人，依其智識程度及一般社會之通見，可預見姓名年籍
    不詳綽號「白毛」之成年男子騎駛至臺中市○○路與復興路
    口之干城車站旁之跳蚤市場而伺機兜售之如附表編號1至編
    號3所示之腳踏車，均係屬來路不明之贓物，竟仍基於縱若
    該等腳踏車均為贓物，亦無礙其予以買受之決意，而分別基
    於故買贓物之不確定故意，先後於95年12月8日、同年月10
    日、同年月13日，在上開跳蚤市場，以每輛新臺幣（下同）
    150元之代價，向「白毛」各買入如附表編號1至編號3所示
    之腳踏車。嗣於同年月20日中午12時20分許，丙○○在上開
    跳蚤市場，以每輛300元之代價，將上開腳踏車販予不知情
    之辛○○，經辛○○搬運至其所駕駛之自用大貨車車上時，
    當場為警查獲，並扣得如附表編號1至編號3所示之腳踏車。
二、案經臺中市警察局第二分局報請臺灣臺中地方法院檢察署檢
    察官偵查起訴。
    理    由
壹、被告丙○○有罪部分：
一、被告之辯解：
    訊據被告丙○○固不否認確於上開時、地，分別以上開代價
    向「白毛」買入如附表編號1至編號3所示之腳踏車等情，惟
    矢口否認有何故買贓物之犯行，辯稱：「白毛」向伊聲稱該
    等腳踏車，均係「白毛」所居住之大廈住戶丟棄不要而送給
    「白毛」的，伊並不知道該等腳踏車是贓物云云。
二、得心證之理由：
  (一)證據能力之說明：
    按被告以外之人於審判外之陳述雖不符刑事訴訟法第159條
    之1至之4等規定，而經當事人於審判程序同意作為證據，法
    院審酌該言詞陳述或書面陳述作成時之情況，認為適當者，
    得為證據；當事人、代理人或辯護人於法院調查證據時，知
    有刑事訴訟法第159條第1項不得為證據之情形，而未於言詞
    辯論終結前聲明異議者，視為有前項之同意，同法第159條
    之5定有明文。該法之立法意旨在於傳聞證據未經當事人之
    反對詰問予以核實，原則上先予排除。惟若當事人已放棄反
    對詰問權，於審判程序中表明同意該等傳聞證據可作為證據
    ；或於言詞辯論終結前未聲明異議，基於尊重當事人對傳聞
    證據之處分權，及證據資料愈豐富，愈有助於真實發見之理
    念，且強化言詞辯論主義，使訴訟程序得以順暢進行，上開
    傳聞證據亦均具有證據能力。查本件證人丁○○、乙○○、
    劉美君於警詢之言詞陳述，證人丁○○、乙○○、劉美君所
    出具之贓物認領保管單等書面陳述，經本院審酌全部卷證資
    料，認為其等作成之狀態，並無違背其等個人意思而為陳述
    ，或其他違法取供之情形，至於員警所製作之扣押筆錄、扣
    押物品目錄表及對關係人陳蓓苓、洪宗文所製作之訪查表等
    書面陳述，經本院審酌全部卷證資料，亦認為其等作成之狀
    態，並無任何反於真實之情事，且公訴人及被告丙○○對於
    上開審判外之陳述，於本院審理中均不爭執其等證據能力及
    真實性，足認並無顯不可信之情況，且本院審酌該等陳述作
    成之時間，較無人情施壓或干擾，亦無不當取供之情形，復
    為本院事實認定之重要依據，故認為以之作為本案之證據亦
    屬適當，至於證人乙○○於偵訊之證述，亦查無顯有不可信
    之情況，是上開被告以外之人於審判外之言詞及書面陳述，
    均堪認有證據能力，合先敘明。
  (二)經查，如附表編號1至編號3所示之腳踏車，分別為證人即被
    害人丁○○、乙○○、劉美君所有，而分別於附表所載之時
    間遭竊等事實，業據證人丁○○、劉美君於警詢及證人乙○○於警詢及偵訊時分別指述、證述綦詳，堪信該等腳踏車確
    屬不詳之人因竊盜犯罪所得之贓物，應無疑義。其次，被告
    丙○○係先後於95年12月8日、同年月10日、同年月13日，
    向「白毛」分別購入如附表編號1至編號3所示之腳踏車，再
    於同年月20日中午12時20分許，販予同案被告辛○○等情，
    為被告丙○○於偵訊及本院審理時始終供承在卷，且有扣押
    筆錄、扣押物品目錄表各一份、查獲現場照片九幀及證人丁○○、乙○○、劉美君所出具之贓物認領保管單等在卷可按
    ，足認被告丙○○確有於上揭時、地，先後向「白毛」購入
    該等贓物無訛。按刑法第349條第2項故買贓物罪之成立，以
    行為人具有故意為其成立要件，至故意包括直接故意與間接
    故意，即對贓物有不確定之認識而仍收買之，亦應成立收受
    贓物罪，如不相識者，以廉價或不相當之價格，或未合理交
    待來源而兜售貨品，因其遠低於市價或來源不明，心疑其為
    贓物，貪圖價廉或其他考慮，而予以收購之，即應成立故買
    贓物罪。又我國並未禁止二手物品之交易買賣，然鑑於此類
    交易金額非鉅，買受者多僅就產品外觀之新舊、有無損壞及
    功能是否故障等進行估價，出賣人亦無須負擔產品維修、保
    固或更換瑕疵品等售後服務，性質上屬於一次性之交易活動
    ，且買受人並無足夠能力得以針對出賣人身分、產品來源等
    進行確實之徵信，故有採取出具「讓渡書」、「切結書」、
    「買賣契約書」之方式進行交易者，即由出賣人以書面聲明
    交易標的之來源正當且非盜贓等事項，作為雙方權利義務之
    憑據，此乃一般民間二手（中古）交易之常態，為眾所周知
    之情事，無庸舉證。經核證人丁○○、乙○○、劉美君之證
    述內容及如附表編號1至3所示腳踏車之彩色照片，可徵該等
    腳踏車購入時間與遭竊時間僅隔月餘，遭竊時車齡甚輕，車
    況甚佳，市價亦均達2,000元之譜，然「白毛」竟以顯不相
    當之價格150元出售予被告丙○○，依一般社會通念，已足
    令人心疑其所售之物品或有來源不明之可能；而本件被告丙○○自承本案發生前並未與「白毛」接觸過，本案是其第一
    次與「白毛」交易，其先後三次購入腳踏車時，均未要求「
    白毛」提出身分證明文件及物品來源之相關證明資料，且其
    後雙方正式達成買賣協議時，亦未曾簽立任何類如「讓渡書
    」、「切結書」或「買賣契約書」等書面文件，用以藉書面
    擔保交易標的之來源正當而非盜贓所得之物等事項，則該「
    白毛」之人既從未提出任何身分證明文件，甚就物品來源亦
    僅係泛稱係住戶不要的云云，依一般社會通念，亦足令人心
    疑其所售之物品係屬贓物；況且，被告丙○○係以從事二手
    交易事業營利之人，對此更應有所預見為是，否則又豈會刻
    意不令「白毛」出具書面擔保交易標的之來源正當而非盜贓
    所得之物等情？再者，被告丙○○於第一次警詢時，原係辯
    稱該等腳踏車係向資源回收場購得云云，然經員警訪查其所
    供稱之資源回收場負責人陳蓓苓、洪宗文，經陳蓓苓、洪宗
    文確認並未販售本案腳踏車予被告丙○○後，被告丙○○始
    改口辯稱係向「白毛」購入等語，是則倘若被告丙○○確信
    該等腳踏車來源確屬合法正當，於偵查之初當可據實提出來
    源以供警查證，而無刻意隱瞞該等腳踏車之來源，甚且誤導
    警方偵辦方向之必要。綜上所述，被告丙○○與「白毛」並
    非相識，復無交情，「白毛」係以不到市價一成之價格出售
    該等腳踏車，且未合理交代腳踏車來源，亦未曾出具任何書
    面資料切結擔保來源合法，而被告丙○○係從事中古物買賣
    及二手腳踏車收購、維修、販售之人，縱令對於該等腳踏車
    確為他人因竊盜犯罪所得之贓物一事並無確信，但對於該等
    腳踏車為贓物一事應可預見，則其因貪圖價廉以轉售圖利，
    而基於縱若該等腳踏車為贓物仍無違反其欲收購之不確定故
    意，向「白毛」先後購入該等腳踏車，其主觀上應具有故買
    贓物之不法犯意甚明，其前開所辯，無非卸責之詞，不足採
    信。
  (三)綜上所述，本件事證堪稱明確，被告丙○○故買贓物之犯行
    ，應堪認定。
三、論罪科刑部分：
    核被告丙○○行為，均係犯刑法第349條第2項之故買贓物罪
    。被告丙○○先後三次之故買贓物犯行，犯意各別，客觀上
    亦無何事實上或法律上一罪之關係，應分論併罰。爰審酌被
    告丙○○為餬口營生，始為本件故買贓物以轉售圖利之犯罪
    動機、目的，其犯罪後雖否認犯行，且故買贓物使盜贓犯罪
    不易起獲，助長竊盜之歪風，本不宜寬縱，然其行為之可非
    難性尚不若實際下手行竊之人為重，其對於本案客觀事實部
    分業已坦承無隱，僅係否認主觀犯意，且本件轉賣所得之不
    法利益僅數百元，其犯罪所得甚微，又被害人丁○○、乙○○、劉美君業已領回所遭竊之各該腳踏車，另被告丙○○曾
    於95年間因侵占案件，經本院判處有期徒刑七月、緩刑三年
    確定，現仍於緩刑期間之素行，暨其犯罪手段、智識程度及
    生活狀況等一切情狀，認為公訴人具體求處有期徒刑六月，
    略嫌過重，分別量處如主文所示之宣告刑，並各諭知易科罰
    金之折算標準。又被告丙○○之犯罪時間，均係在中華民國
    九十六年罪犯減刑條例所定減刑基準日即96年4月24日之前
    ，合於該條例所定減刑規定之適用，應依該條例第2條第1項
    第3款、第7條、第9條、第10條第1項，各減其宣告刑二分之
    一，併諭知易科罰金之折算標準，並合併定其應執行之刑。
貳、被告辛○○無罪部分：
一、公訴意旨略以：
    被告辛○○可預見如附表所示之腳踏車均為來路不明之贓物
    ，竟仍基於縱若該等物品均屬贓物，亦無礙其予以買受之決
    意，而基於故買贓物之不確定故意，先於95年12月20日上午
    10時30分許，在臺中市○○路與復興路口之干城車站旁之跳
    蚤市場，以每輛600元至700元之價格，向真實姓名年籍均不
    詳之二名成年人，購入如附表編號4至編號9所示之腳踏車，
    復於同日中午12時20分許，在同一跳蚤市場內，以每輛300
    元之價格，向丙○○購入如附表編號1至編號3所示之腳踏車
    ，因認被告辛○○涉犯刑法第349條第2項之故買贓物罪嫌。
二、按犯罪事實應依證據認定之，無證據不得認定犯罪事實；不
    能證明被告犯罪者，應諭知無罪之判決，刑事訴訟法第154
    條第2項、第301條第1項分別定有明文。次按事實之認定，
    應憑證據，如未能發現相當證據，或證據不足以證明，自不
    能以推測或擬制之方法，以為裁判基礎；又所謂認定犯罪事
    實之證據，係指足以認定被告確有犯罪行為之積極證據而言
    ，而認定犯罪事實所憑之證據，雖不以直接證據為限，間接
    證據亦包括在內，然而無論直接或間接證據，其為訴訟上之
    證明，須於通常一般人均不致有所懷疑，而得確信其為真實
    之程度，始得據之為有罪之認定，倘其證明尚未達到此一程
    度，而有合理懷疑存在時，事實審復已就其心證上理由予以
    闡述，敘明其如何無從為有罪之確信，因而為無罪之判決，
    尚不得任意指為違法（最高法院29年上字第3105號、40年台
    上字第86號、76年台上字第4986號等判例要旨供參）。
三、公訴意旨認被告辛○○涉犯刑法第349條第2項之罪嫌，係以
    ：被害人丁○○、乙○○、劉美君、庚○○、甲○○、壬○○、己○○、癸○○、戊○○等人分別於警詢時之指述及偵
    訊時之證述、同案被告丙○○之供述、各該被害人所出具之
    贓物認領保管單、如附表所示腳踏車之彩色照片多幀、查獲
    現場照片多幀等，為其主要論據。訊據被告辛○○雖不否認
    確於前述時、地，以前述價格購入如附表所示之腳踏車，惟
    堅決否認有何故買贓物之犯行，辯稱：伊確實不知道該等腳
    踏車係屬贓物等語。
四、經查：
  (一)如附表所示之腳踏車，分別為各該被害人於附表所載之時間
    遭竊等事實，業據各該被害人分別於警詢或偵訊時指述、證
    述綦詳，堪信該等腳踏車確屬不詳之人因竊盜犯罪所得之贓
    物。其次，被告辛○○係於前述時、地，以前述價格購入如
    附表所示之腳踏車一節，為被告辛○○始終供承在卷，復有
    同案被告丙○○之供述可佐，並有扣押筆錄、扣押物品目錄
    表各一份、查獲現場照片九幀等在卷可按，足認被告辛○○
    確有購入該等屬於贓物之腳踏車無訛。故本件應予審究者，
    當為被告辛○○依據其智識程度及一般社會之通見，是否得
    以預見如附表所示腳踏車係屬來路不明之贓物，且基於縱若
    該等物品均係屬贓物，亦無礙其予以買受之決意而購買之？
  (二)查被告辛○○係在公共之跳蚤市場向販賣同種之物之商人購
    入如附表所示之腳踏車，依一般社會通見，一般人前往跳蚤
    市場挑購二手商品，本即合理期待能購得物美價廉之物，而
    被告丙○○及出售如附表編號4至編號9所示腳踏車之賣家，
    既均係公開販售同種類商品之人，復擔保渠等所販售之腳踏
    車係經收購、整修後之物，依一般社會通見，亦已足使買受
    人得以合理信賴該等賣家所出售之二手商品來源合法正當，
    又其雖係以顯較市價便宜之300元、600元、700元不等之價
    格購入如附表所示之腳踏車，然依吾人一般生活經驗，以二
    手腳踏車之行情而言，該等價格尚非極端顯不合理，是則本
    件既無證據證明被告辛○○有何從事二手交易事業營利之經
    驗，亦無證據證明被告辛○○有何對於二手腳踏車之行情有
    所涉獵之特殊背景，則以被告辛○○購入如附表所示之腳踏
    車之地點、價格、對象及其本人對於二手腳踏車買賣之認識
    極為有限等情，自與被告丙○○係從事收購、修理、販售二
    手腳踏車為業之人，且係向前來伺機兜售之綽號「白毛」之
    人以顯不合理之150元購得之情形迥異，則以本案證據，尚
    難認定被告辛○○於購入該等腳踏車時，確實已能預見如附
    表所示腳踏車均係屬來路不明之贓物，且有何基於縱若該等
    物品均係屬贓物亦無礙其予以買受之決意而購買之情事。
  (三)從而，依照上述事證所示情節，本件尚難認定被告辛○○有
    何故買贓物之不確定故意。
五、綜上所述，本件既無積極證據足以證明被告辛○○主觀上確
    有故買贓物之故意，本院復查無其他積極證據足資認定之，
    則本件即不能證明被告辛○○犯有故買贓物罪，揆諸前開法
    條規定及判例意旨，自應諭知被告辛○○無罪之判決，以示
    慎審。
、據上論斷，應依刑事訴訟法第299條第1項前段、第301條第1
    項，刑法第349條第2項、第41條第1項前段、第51條第6款，
    刑法施行法第1條之1第1項、第2項前段，中華民國九十六年
    罪犯減刑條例第2條第1項第3款、第7條、第9條、第10條第1
    項，判決如主文。
中    華    民    國    97    年    2     月    21    日
                  刑事第十二庭  審判長法  官  莊深淵
                                      法  官  蔡建興
                                      法  官  廖慧如
以上正本證明與原本無異
如不服本判決，應於收受本判決後10日內，向本院提出上訴書狀
，上訴於第二審法院。又上訴書狀如未敘述理由，應於上訴期間
屆滿後20日內補提理由書於本院。
                                      書記官  王美珍
中    華    民    國    97    年    2     月    21    日
附錄本案論罪科刑法條全文：
中華民國刑法第349條
收受贓物者，處3年以下有期徒刑、拘役或5百元以下罰金。
搬運、寄藏、故買贓物或為牙保者，處5年以下有期徒刑、拘役
或科或併科1千元以下罰金。
因贓物變得之財物，以贓物論。
附表
┌───┬───┬───────┬───────┬─────┐
│編號  │被害人│發現遭竊時間  │腳踏車廠牌    │市價      │
│      │      │（民國）      │              │（新臺幣）│
├───┼───┼───────┼───────┼─────┤
│ 1    │丁○○│95年12月8日   │PATRIOT       │2000元    │
├───┼───┼───────┼───────┼─────┤
│ 2    │乙○○│95年12月8日   │BLUE SHARK    │2000元    │
├───┼───┼───────┼───────┼─────┤
│ 3    │劉美君│95年12月10日  │TIAN FWU      │2000元    │
├───┼───┼───────┼───────┼─────┤
│ 4    │庚○○│95年12月17日  │GIANT         │2500元    │
├───┼───┼───────┼───────┼─────┤
│ 5    │甲○○│95年12月18日  │TIAN FWU      │2000元    │
├───┼───┼───────┼───────┼─────┤
│ 6    │壬○○│95年12月15日  │RIDER         │1000元    │
├───┼───┼───────┼───────┼─────┤
│ 7    │己○○│95年12月18日  │GIANT         │1000元    │
├───┼───┼───────┼───────┼─────┤
│ 8    │癸○○│95年12月18日  │ALOHA         │1500元    │
├───┼───┼───────┼───────┼─────┤
│ 9    │戊○○│95年10月25日  │GIANT         │1500元    │
└───┴───┴───────┴───────┴─────┘
（以下空白）


司法院資訊處製作；財團法人民間司法改革基金會備份。
